```{r}
---
title: "TP3: Regresión logística"
author: "Anastasia Bok"
format:
  html:
    toc: true
    theme: cosmo
editor: visual
---
```

Primero se cargan las librerias necesarias.
```{r}
if (!require("pacman")) install.packages("pacman")

pacman::p_load(
  tidyverse,    # manipulación y gráficos
  here,         # rutas relativas
  janitor,      # limpieza de nombres
  broom,        # tablas de resultados de modelos
  marginaleffects, # efectos marginales promedio (AME)
  ggplot2,      # gráficos
  scales,       # escalas para gráficos
  performance,  # métricas de modelos
  patchwork,    # combinar gráficos
  knitr,        # tablas
  kableExtra    # tablas más estéticas
)

```

Luego hacemos un primer acercamiento a los datos, abirmos la base y vemos como estan armadas las variables 

```{r}
censo <- read_csv(
  here("TP 3", "data", "adult_census_USA.csv")
)
```

Ahora factorizamos la variable income para poder extraer el salario "<=50K" como primer nivel y categoría de referencia en la regresión logística. 

```{r}
censo <- censo %>%
  mutate(
    income = factor(
      income,
      levels = c("<=50K", ">50K")
    )
  )

levels(censo$income)
```
Este trabajo buscará analizar el efecto del sexo de la persona en la probabilidad de que tenga ingresos mayores a 50k, controlando e interactuando con otras variables  . En primer lugar extraemos las variables relevantes para el modelo. Seleccionamos las variables y luego vemos como están codificadas y si hay que hacerles modificaciones a las variables categoricas para poder incluirlas en el modelo. 

```{r}
datos <- censo %>%
  select(
    income,
    sex,
    age,
    education,
    marital_status,
    race,
    workclass, 
    hours_per_week
  )
glimpse(predictores) #para ver bien la composicion de las variables y que habria que cambiar

# Recodificación de variables categoricas 
datos <- datos %>%
  mutate(
    # Estado civil
    marital_status = case_when(
      marital_status %in% c("Married-civ-spouse", "Married-AF-spouse") ~ "Casado",
      TRUE ~ "Soltero"
    ),
    # Educación
    education = case_when(
      education %in% c(
        "Preschool", "1st-4th", "5th-6th", "7th-8th",
        "9th", "10th", "11th", "12th"
      ) ~ "Educ. Primaria/intermedia",
      education == "HS-grad" ~ "Educ. Secundaria",
      education %in% c(
        "Some-college",
        "Assoc-acdm",
        "Assoc-voc"
      ) ~ "Educ. Terciaria",
      education == "Bachelors" ~ "Grado Completo",
      education %in% c(
        "Masters",
        "Prof-school",
        "Doctorate"
      ) ~ "Post Grad."
    ),
    # etnia
    race = case_when(
      race == "White" ~ "Blanco",
      TRUE ~ "No Blanco"     #al hacer un acercamiento a los datos se observan muy pocas personas no blancas, por lo tanto se agrupan las observaciones.    
    ),
    # Tipo de empleo
    workclass = case_when(
      workclass == "Private" ~ "Sector Privado",
      workclass %in% c(
        "Federal-gov",
        "Local-gov",
        "State-gov"
      ) ~ "Sector Publico",
      workclass %in% c(
        "Self-emp-inc",
        "Self-emp-not-inc"
      ) ~ "Independiente",
      
      TRUE ~ NA_character_
    )
    
  )
datos <- datos %>%
  filter(!is.na(workclass))

```

Antes de armar el modelo, se delimita la categoria de referencia para cada predictor y se ordena por niveles a las variables categoricas 

```{r}
datos <- datos %>%
  mutate(
    sex = factor(
      sex,
      levels = c("Female", "Male")       #categoria de ref. es FEMALE
    ),
    marital_status = factor(
      marital_status,
      levels = c("Soltero", "Casado")    #cat. de referencia es SOLTERO  
    ),
    education = factor(
      education,
      levels = c(
        "Educ. Secundaria",  #cat. de referencia es EDUC.SECUNDARIA 
        "Educ. Primaria/intermedia",
        "Educ. Terciaria",
        "Grado Completo",
        "Post Grad."   
      )
    ),
    race = factor(
      race,
      levels = c("Blanco", "No Blanco") #cat. de referencia es BLANCO
    ),
    workclass = factor(
      workclass,
      levels = c(
        "Sector Privado",      #cat. de referencia es SECTOR PRIVADO
        "Sector Publico",
        "Independiente"
      )
    )
  )
```
Finalmente vamos a verificar que los datos de la variable objetivo esten balanceados. 
```{r}

table(datos$income)   
prop.table(table(datos$income))

```
Podemos observar una distribucion balanceada de observaciones dentro de los clusters de ingreso, un poco mas de la mitad gana menos de 50k.




PARTE 1: Analisis exploratorio y decisiones de transformacion 
Primer acercamiento: sobre la relacion entre sexo e ingreso 

```{r}
datos %>%
  count(sex, income) %>%
  group_by(sex) %>%
  mutate(prop = n/sum(n)) %>%
  ggplot(
    aes(
      x = sex,
      y = prop,
      fill = income
    )
  ) +
  geom_col() +
  scale_y_continuous(labels = scales::percent) +
  labs(
    x = "Sexo",
    y = "Proporción",
    fill = "Ingreso",
    title = "Ingresos según sexo"
  )
```
Segundo acercamiento: sobre la relacion del nivel educativo y el ingreso 
```{r}
datos %>%
  count(education, income) %>%
  group_by(education) %>%
  mutate(prop = n/sum(n)) %>%
  ggplot(
    aes(
      x = education,
      y = prop,
      fill = income
    )
  ) +
  geom_col() +
  scale_y_continuous(labels = scales::percent) +
  labs(
    x = "Nivel educativo",
    y = "Proporción",
    fill = "Ingreso",
    title = "Ingresos según nivel educativo"
  )
```
Se observa que a mayor nivel educativo, mayor la proporcion de personas con salarios mas altos.

Analizamos la relacion entre nivel educativo y sexo: 
```{r}
datos %>%
  count(sex, education) %>%
  group_by(sex) %>%
  mutate(prop = n / sum(n)) %>%
  ggplot(
    aes(
      x = sex,
      y = prop,
      fill = education
    )
  ) +
  geom_col() +
  scale_y_continuous(
    labels = scales::percent
  ) +
  labs(
    x = "Sexo",
    y = "Proporción",
    fill = "Nivel educativo",
    title = "Distribución del nivel educativo según sexo"
  ) +
  theme_minimal()
```
Muy parejo, aunque se osberva que hay una mayor proporcion de hombres con nivel educativo mas alto. 
En conexion a lo visto en los dos graficos anteriores: ser hombre parece asociarse con un mayor nivel educativo y un mayor salario. 

Analizamos la relacion entre horas trabajadas y salario: 
```{r}
ggplot(
  datos,
  aes(
    x = income,
    y = hours_per_week,
    fill = income
  )
) +
  geom_boxplot() +
  labs(
    x = "Ingreso",
    y = "Horas trabajadas por semana",
    fill = "Ingreso",
    title = "Horas trabajadas según nivel de ingresos"
  ) +
  theme_minimal()
```

Otra intuicion sobre la explicacion de la brecha salarial entre hombres y mujeres es que los hombres trabajan mas horas semanales mientras que las mujeres, tradicionalmente mas ligadas a tareas de cuidado de la familia, cumplen menos horas semanales y por ende tienen menores salarios. Buscamos explorar la relacion entre horas semanales trabajadas y sexo: 

```{r}
ggplot(
  datos,
  aes(
    x = sex,
    y = hours_per_week,
    fill = sex
  )
) +
  geom_violin(alpha = .5) +
  geom_boxplot(
    width = .15,
    alpha = .8
  ) +
  labs(
    x = "Sexo",
    y = "Horas trabajadas por semana",
    title = "Distribución de horas trabajadas según sexo"
  ) +
  theme_minimal()
```

Finalmente vamos a observar el efecto del tipo de trabajo en el salario: 
```{r}
datos %>%
  count(workclass, income) %>%
  group_by(workclass) %>%
  mutate(prop = n / sum(n)) %>%
  ggplot(
    aes(
      x = workclass,
      y = prop,
      fill = income
    )
  ) +
  geom_col() +
  scale_fill_manual(
    values = c(
      "<=50K" = "#D55E5E",
      ">50K" = "#4C97D8"
    )
  ) +
  scale_y_continuous(
    labels = scales::percent
  ) +
  labs(
    x = "Tipo de empleo",
    y = "Proporción",
    fill = "Ingreso",
    title = "Nivel de ingresos según tipo de empleo"
  ) +
  theme_minimal()
```


En base a las visualizaciones llevadas a cabo, se analizara el efecto del sexo, el estado civil, la etnia, la edad,  la cantidad de horas trabajadas, el nivel educativo y el tipo de empleo en el salario. 
Se hara especial enfasis en la cuestion de la brecha del salario por genero, y se incluira una interaccion entre tipo de empleo y genero para comprender si los por un mismo trabajo varia el sueldo segun el sexo de la persona. 


2. Regresiones logisticas con y sin termino interactivo: 
Regresion sin interaccion: 
Categorias de referencia: Se estableció a las mujeres como categoría de referencia para la variable sexo. Para estado civil se eligió la categoría "Soltero". En educación se utilizó "Educación Secundaria" como referencia por tratarse de una categoría intermedia y numerosa dentro de la muestra. Para etnia se seleccionó "Blanco" y para tipo de empleo "Sector Privado", dado que constituyen las categorías más frecuentes observadas en los datos.

```{r}
modelo_1 <- glm(
  income ~ sex +
    age +
    education +
    marital_status +
    race +
    workclass +
    hours_per_week,
  data = datos,
  family = binomial
)

modelo_2 <- glm(
  income ~ sex +
    age +
    education + sex*workclass +
    marital_status +
    race +
    workclass +
    hours_per_week,
  data = datos,
  family = binomial
)

summary(modelo_1)
summary(modelo_2)

pseudo_r2_m1 <- 1 -
  (modelo_1$deviance /
     modelo_1$null.deviance)

pseudo_r2_m2 <- 1 -
  (modelo_2$deviance /
     modelo_2$null.deviance)

pseudo_r2_m1
pseudo_r2_m2
```

AME + grafico :
```{r}
ame_m2 <- avg_slopes(modelo_2)
ame_m2
as.data.frame(ame_m2)



ame_df <- as.data.frame(ame_m2)
names(ame_df)

ame_df <- as.data.frame(ame_m2)

ame_df$etiqueta <- ifelse(
  ame_df$contrast == "dY/dX",
  ame_df$term,
  ame_df$contrast
)

ggplot(
  ame_df,
  aes(
    x = estimate,
    y = reorder(etiqueta, estimate)
  )
) +
  geom_point(size = 3) +
  geom_errorbarh(
    aes(
      xmin = conf.low,
      xmax = conf.high
    ),
    height = 0.2
  ) +
  geom_vline(
    xintercept = 0,
    linetype = "dashed"
  ) +
  labs(
    x = "Efecto marginal promedio",
    y = "",
    title = "Efectos Marginales Promedio del Modelo 2"
  ) +
  theme_minimal()
```
Ahora calculamos los log odds:
```{r}
or_df <- broom::tidy(
  modelo_2,
  conf.int = TRUE,
  exponentiate = TRUE
)

or_df

or_plot <- or_df |>
  filter(term != "(Intercept)")

ggplot(
  or_plot,
  aes(
    x = estimate,
    y = reorder(term, estimate)
  )
) +
  geom_point(size = 3) +
  geom_errorbarh(
    aes(
      xmin = conf.low,
      xmax = conf.high
    ),
    height = .2
  ) +
  geom_vline(
    xintercept = 1,
    linetype = "dashed"
  ) +
  scale_x_log10() +
  labs(
    x = "Odds Ratio (escala logarítmica)",
    y = "",
    title = "Odds Ratios del Modelo 2"
  ) +
  theme_minimal()

```
Comparacion de modelos con y sin interaccion: 
```{r}
comparacion_modelos <- tibble(
  Modelo = c("Modelo 1", "Modelo 2"),
  AIC = c(
    AIC(modelo_1),
    AIC(modelo_2)
  ),
  Pseudo_R2 = c(
    pseudo_r2_m1,
    pseudo_r2_m2
  )
)

comparacion_modelos
```
La comparación entre modelos muestra que la incorporación de la interacción entre sexo y tipo de empleo mejora el ajuste del modelo. El Modelo 2 presenta un menor valor de AIC (14124 frente a 14133) y un pseudo-R² ligeramente superior (0.3538 frente a 0.3533). Si bien la mejora en el pseudo-R² es moderada, la reducción del AIC sugiere que la mayor complejidad del modelo se encuentra justificada por una mejor capacidad explicativa. Por este motivo, el Modelo 2 es seleccionado como especificación final para el análisis. Asimismo, uno de los términos de interacción (Hombre × Independiente) resulta estadísticamente significativo, sugiriendo que el efecto del sexo sobre los ingresos varía según el tipo de empleo. En consecuencia, se considera que la inclusión de la interacción aporta información relevante y mejora el desempeño general del modelo, por lo que el Modelo 2 es seleccionado como especificación final.



