```{r}
---
title: "TP3: Regresión logística"
author: "Anastasia Bok"
format:
  html:
    toc: true
    theme: cosmo
editor: visual
---
```

Primero se cargan las librerias necesarias.
```{r}
if (!require("pacman")) install.packages("pacman")

pacman::p_load(
  tidyverse,    # manipulación y gráficos
  here,         # rutas relativas
  janitor,      # limpieza de nombres
  broom,        # tablas de resultados de modelos
  marginaleffects, # efectos marginales promedio (AME)
  ggplot2,      # gráficos
  scales,       # escalas para gráficos
  performance,  # métricas de modelos
  patchwork,    # combinar gráficos
  knitr,        # tablas
  kableExtra    # tablas más estéticas
)

```

Luego hacemos un primer acercamiento a los datos, abirmos la base y vemos como estan armadas las variables 

```{r}
censo <- read_csv(
  here("TP 3", "data", "adult_census_USA.csv")
)
```

Ahora factorizamos la variable income para poder extraer el salario "<=50K" como primer nivel y categoría de referencia en la regresión logística. 

```{r}
censo <- censo %>%
  mutate(
    income = factor(
      income,
      levels = c("<=50K", ">50K")
    )
  )

levels(censo$income)
```
Este trabajo buscará analizar el efecto del sexo de la persona en la probabilidad de que tenga ingresos mayores a 50k, controlando e interactuando con otras variables  . En primer lugar extraemos las variables relevantes para el modelo. Seleccionamos las variables y luego vemos como están codificadas y si hay que hacerles modificaciones a las variables categoricas para poder incluirlas en el modelo. 

```{r}
predictores <- censo %>%
  select(
    income,
    sex,
    age,
    education,
    marital_status,
    race,
    workclass, 
    hours_per_week
  )
glimpse(predictores) #para ver bien la composicion de las variables y que habria que cambiar

# Recodificación de variables categoricas 
predictores <- predictores %>%
  mutate(
    # Estado civil
    marital_status = case_when(
      marital_status %in% c("Married-civ-spouse", "Married-AF-spouse") ~ "Casado",
      TRUE ~ "Soltero"
    ),
    # Educación
    education = case_when(
      education %in% c(
        "Preschool", "1st-4th", "5th-6th", "7th-8th",
        "9th", "10th", "11th", "12th"
      ) ~ "Educ. Primaria/intermedia",
      education == "HS-grad" ~ "Educ. Secundaria",
      education %in% c(
        "Some-college",
        "Assoc-acdm",
        "Assoc-voc"
      ) ~ "Educ. Terciaria",
      education == "Bachelors" ~ "Grado Completo",
      education %in% c(
        "Masters",
        "Prof-school",
        "Doctorate"
      ) ~ "Post Grad."
    ),
    # etnia
    race = case_when(
      race == "White" ~ "Blanco",
      TRUE ~ "No Blanco"     #al hacer un acercamiento a los datos se observan muy pocas personas no blancas, por lo tanto se agrupan las observaciones.    
    ),
    # Tipo de empleo
    workclass = case_when(
      workclass == "Private" ~ "Sector Privado",
      workclass %in% c(
        "Federal-gov",
        "Local-gov",
        "State-gov"
      ) ~ "Sector Publico",
      workclass %in% c(
        "Self-emp-inc",
        "Self-emp-not-inc"
      ) ~ "Independiente",
      
      TRUE ~ NA_character_
    )
    
  )
predictores <- predictores %>%
  filter(!is.na(workclass))

```
Antes de armar el modelo, se delimita la categoria de referencia para cada predictor y se ordena por niveles a las variables categoricas 

```{r}
predictores <- predictores %>%
  mutate(
    sex = factor(
      sex,
      levels = c("Female", "Male")       #categoria de ref. es FEMALE
    ),
    marital_status = factor(
      marital_status,
      levels = c("Soltero", "Casado")    #cat. de referencia es SOLTERO  
    ),
    education = factor(
      education,
      levels = c(
        "Educ. Secundaria",  #cat. de referencia es EDUC.SECUNDARIA 
        "Educ. Primaria/intermedia",
        "Educ. Terciaria",
        "Grado Completo",
        "Post Grad."   
      )
    ),
    race = factor(
      race,
      levels = c("Blanco", "No Blanco") #cat. de referencia es BLANCO
    ),
    workclass = factor(
      workclass,
      levels = c(
        "Sector Privado",      #cat. de referencia es SECTOR PRIVADO
        "Sector Publico",
        "Independiente"
      )
    )
  )
```

