
En primer lugar abr las librerias tidyverse, janitor (para poder usar clean_names) y here (para simplificar las rutas de los archivos)

```{r}
library(tidyverse)
library(janitor) 
library(here) 
```
1. Creo una funcion para abrir y normalizar las bbdd 
al hacer un primer acercamiento a las bbdd, veo que tienen lineas arriba que no son necesarias en la tabla. La funcion abre la bbdd en formato tabla y se saltea las primeras cuatro lineas
2. Abro la base internet con las funcion, y luego utilizo clean_names para que las variables tengan los mismos nombres que las de metadata. Utilizo here:here para establecer rutas relativas y poder trabajar con este archivo en distintas computadoras, evitando tener rutas absolutas. 
```{r}

cargar_datos <- function(ruta) {
  datos <- read.csv(ruta, skip = 4) 
  print(names(datos))
  return(datos)
}

internet <- cargar_datos(here::here("TP1", "data", "internet_users_world_wide.csv")
)
internet <- internet %>%
  janitor::clean_names()
head(internet) 
```

3. abro la bbdd metadata, identifico que hay mas lineas vacias que para la bbdd anterior, por lo tanto no utilizo la funcion. Borro las 10 primeras lineas, y abro la bbdd con read_csv. utilizo clean_names para usar los mismos nombres de las variables con las de la bbdd internet. Utilizo here:here para establecer rutas relativas y poder trabajar con este archivo en distintas computadoras, evitando tener rutas absolutas. 
```{r}
readLines(here::here("TP1", "data", "metadata_countries_internet_users.csv"), n = 10)

metadata <- readr::read_csv(
  here::here("TP1", "data", "metadata_countries_internet_users.csv"),
  show_col_types = FALSE
)
names(metadata)
metadata <- metadata %>%
  janitor::clean_names() 
```

4. cambio de formato wide a long: los años pasan a ser filas, y para cada año se presenta un total de usuarios de internet para cada país como observacion 
```{r}
internet_long <- internet %>%
  pivot_longer(
    cols = -c("country_name", "country_code", "indicator_name", "indicator_code"), 
    names_to = "year", 
    values_to = "tot_internet_users"
  )
```

5. limpio internet_long para el posterior analisis removiendo NAs y columnas vacias. identifique que hay una columna vacia a la que R le asigna el nombre '...6' la elimino.  identifico que para este trabajo las columnas importantes son 'Country code', 'region' e 'income group'. eliminio NAs de solo esas columnas para que no interfieran en el posterior analisis 
```{r}
#sacar NAs 
internet_long <- internet_long %>%
  drop_na(tot_internet_users)

names(metadata) 
metadata <- metadata %>%
  select(where(~ !all(is.na(.))))

metadata <- metadata %>%
  drop_na(region, income_group)
```

6. para hacer el left join tomo 'country_code" como la variable comun entre ambas tablas
```{r}

internet_metadata <- internet_long %>%
  left_join(metadata, by = "country_code")
```

7. agregacion datos y display final: buscamos presentar una tabla donde cada año desde el 2013 hasta el 2023 sea una fila y por cada nivel de ingreso se muestre un promedio anual de acceso a internet. primero se calcula los promedios de uso de internet anuales. Luego vuelvo a presentar la tabla en formato wide, donde los nombres de las columnas son los niveles de ingreso, las filas son los años y las observaciones son los promedios anuales de uso de internet. 
```{r}

agregacion <- internet_metadata %>%
  group_by(year, income_group) %>%
  summarise(
    avg_internet = mean(tot_internet_users, na.rm = TRUE), 
    .groups = 'drop' #suelta los grupos una vez hecho el calculo 
  )

agregacion <- agregacion %>%
  pivot_wider(   
    names_from = income_group, 
    values_from = avg_internet 
  )
agregacion <- agregacion %>%
  select(
    year,
    'Low income',
    'Lower middle income',
    'Upper middle income',
    'High income'
  ) # se ordena de menor a mayor

agregacion <- agregacion %>%
  mutate(year = as.numeric(sub("^x", "", year))) %>%
  filter(year >= 2013 & year <= 2023)

agregacion <- agregacion %>%
  mutate(
    indicator_name = 'Proporcion de la poblacion que usa internet'
  )
```


finalmente exporto la tabla creando un .csv dentro de la carpeta output
```{r}
 
readr::write_csv(
  agregacion,
  here::here("TP1", "output", "resultado_hipotesis.csv")
)
```




